【裁判字號】    99,簡上,583
【裁判日期】    990831
【裁判案由】    詐欺
【裁判全文】
臺灣板橋地方法院刑事判決             99年度簡上字第583號
上  訴  人  臺灣板橋地方法院檢察署檢察官
被      告  戊○○
上列上訴人因被告詐欺案件，不服本院99年度簡字第1999號中華
民國99年4 月21日第一審簡易判決（聲請簡易判決處刑案號：臺
灣板橋地方法院檢察署99年度偵字第2490號、第4049號，移送併
案審理案號：臺灣板橋地方法院檢察署99年度偵字第8590號、臺
灣桃園地方法院檢察署99年度偵字第2731號），提起上訴，本院
管轄之第二審合議庭判決如下：
    主      文
上訴駁回。
戊○○緩刑年。
    事      實
一、戊○○於民國98年12月8 日，見報紙廣告刊登應徵司機之訊
    息，乃依上開廣告刊載之聯絡方式，與某真實姓名年籍不詳
    ，自稱「胡經理」之成年人士聯絡後，已預見金融機構帳戶
    係個人理財之重要工具，為個人財產、信用之重要表徵，如
    交付他人使用，有供作財產犯罪之可能，對於其提供帳戶之
    存摺影本、提款卡及密碼雖無引發他人萌生犯罪之確信，仍
    以縱取得其帳戶之存摺影本、提款卡及密碼之人利用其所提
    供之帳戶資料持以詐欺取財，亦不違背其本意之不確定幫助
    犯意，於同日中午12時30分許，在桃園縣桃園市○○路麥當
    勞旁，將其向玉山銀行桃鶯分行（下稱玉山銀行）申辦之帳
    號0000000000000 號帳戶之存摺影本、提款卡及密碼，交付
    某真實姓名年籍不詳之成年男子。嗣該詐欺集團成員取得上
    開帳戶之存摺影本、提款卡及密碼後，即意圖為自己不法之
    所有，分別為下列犯行：
（一）該集團成員先於不詳時、地，以電腦設備連結網際網路，
      登入露天拍賣網站，以賣家W59413葉小姐身分刊登訊息，
      佯裝出售筆記型電腦。適丁○○於98年12月7 日下午3 時
      許瀏覽該網站，因而陷於錯誤，遂下標購買上開物品，並
      依該詐欺集團成員指示，於翌日下午5 時10分許，匯款新
      臺幣（下同）7,100 元至戊○○上開銀行帳戶，旋遭該詐
      欺集團成員提領一空。
（二）該集團成員再於不詳時、地，以電腦設備連結網際網路，
      登入露天拍賣網站，以不詳賣家身分刊登訊息，佯裝出售
      PSP 掌上型遊戲機。適己○○於同年月8 日晚間11時58分
      前某時瀏覽該網站後，因而陷於錯誤，下標購買上開物品
      ，並依該詐欺集團成員指示，於同年月8 日晚間11時58分
      許，匯款4,000 元至上開銀行帳戶，旋遭該詐欺集團成員
      提領一空。
（三）該集團成員復於不詳時、地，以電腦設備連結網際網路，
      登入露天拍賣網站，以賣家elsa0411周佳欣身分刊登訊息
      ，佯稱出售單眼相機及遊戲主機等物品。適乙○○於同年
      月8 日晚間10時許，瀏覽該網站後，因而陷於錯誤，下標
      購買上開物品，並依該詐欺集團成員指示，先於同日晚間
      11時45分許，以網路ATM 轉帳方式，匯款8,000 元至上開
      銀行帳戶，又接續於翌日某時匯款3,000 元至上開銀行帳
      戶，旋遭該詐欺集團成員提領一空。
（四）該集團成員又於不詳時、地，以電腦設備連結網際網路，
      登入露天拍賣網站，以賣家crysta1619周佳欣身分刊登訊
      息，佯裝出售PS3 80G 黑色主機組（移送併辦意旨書誤載
      為液晶電視）。適丙○○（移送併辦意旨書誤載為湯榮伸
      ）於同年月8 日下午4 時30分許，於瀏覽該網站後，因而
      陷於錯誤，下標購買上開物品，並依該詐欺集團成員指示
      ，於同日下午5 時許，匯款4,100 元至上開銀行帳戶，旋
      遭該詐欺集團成員提領一空。
（五）該集團成員另於不詳時、地，以電腦設備連結網際網路，
      登入露天拍賣網站，以賣家dudiane 身分刊登訊息，佯裝
      出售照相機。適甲○○於同年月8 日晚間9 時46分前某時
      ，瀏覽該網站後，因而陷於錯誤，下標購買上開物品，並
      依該詐欺集團成員指示，於同年月8 日晚間9 時46分許，
      以網路ATM 轉帳方式，匯款12,000元至上開銀行帳戶，旋
      遭該詐欺集團成員提領一空。嗣因丁○○、己○○、乙○○、丙○○、甲○○察覺受騙，報警處理，始悉上情，
二、案經臺北縣政府警察局三峽分局、基隆市警察局第一分局報
    請臺灣板橋地方法院檢察署檢察官偵查後聲請以簡易判決處
    刑，暨臺中市警察局第三分局報請臺灣臺中地方法院檢察署
    檢察官呈請臺灣高等法院檢察署檢察長令轉臺灣板橋地方法
    院檢察署檢察官，及被害人甲○○訴由臺北縣政府警察局土
    城分局報請臺灣桃園地方法院檢察署檢察官偵查後移送併案
    審理。
    理      由
一、證據能力有無之認定：
（一）玉山銀行帳號0000000000000 號帳戶存戶交易明細表：
      按除顯有不可信之情況外，從事業務之人於業務上或通常
      業務過程所須製作之紀錄文書、證明文書，亦得為證據，
      刑事訴訟法第159 條之4 第2 款定有明文。查上開帳戶之
      交易明細表，為玉山銀行所製作，用以表示帳戶資金往來
      資料，係被告戊○○以外之人在審判外之書面陳述，依同
      法第159 條第1 項規定，原則上不具證據能力。惟此係銀
      行內部從事業務之人於處理該帳戶往來交易時所製作，並
      輸入、儲存於電腦後，再以電腦設備列印而成，屬業務過
      程不間斷、有規律而準確之記載，正確性較高，依同法第
      159 條之4 第2 款規定，上開證據具有證據能力。
（二）其餘證據方法之證據能力：
      按被告以外之人於審判外之陳述，雖不符刑事訴訟法第15
      9 條之1 至第159 條之4 之規定，而經當事人於審判程序
      同意作為證據，法院審酌該言詞陳述或書面陳述作成時之
      情況，認為適當者，亦得為證據；又當事人、代理人或辯
      護人於法院調查證據時，知有同法第159 條第1 項不得為
      證據之情形，而未於言詞辯論終結前聲明異議者，視為有
      前項之同意，同法第159 條之5 定有明文。查被害人丁○○、己○○、乙○○、丙○○及告訴人甲○○於警詢時之
      陳述，係被告以外之人於審判外之言詞陳述，公訴人及被
      告均知有不得為證據之情形，並未於本案言詞辯論終結前
      聲明異議。本院審酌被害人等及告訴人於警詢時，係就其
      等親身經歷之事實而為陳述，核無違法取證或證明力顯然
      過低之情事，且其等陳述作成時之狀況，亦無不適當之情
      形，自均有證據能力。
二、上揭犯罪事實，業據被告於偵訊及本院審理時坦承不諱（詳
    臺灣板橋地方法院檢察署99年度偵字第2490號偵查卷宗第47
    頁、本院卷第31頁反面），核與證人丁○○、己○○、乙○○、丙○○及甲○○於警詢時指述之情節相符（詳臺灣板橋
    地方法院檢察署99年度偵字第2490號偵查卷宗第5 、6 頁、
    99年度偵字第4049號偵查卷宗第8 、9 頁、臺中市警察局第
    三分局刑案偵查卷宗第10至14頁、臺灣桃園地方法院檢察署
    99年度偵字第2731號偵查卷宗第11、12頁、第22、23頁），
    並有被告所申辦玉山銀行帳號0000000000000 號帳戶之存摺
    影本、玉山銀行桃鶯分行99年2 月2 日函暨存戶交易明細表
    、開戶約定書各1 份、合作金庫銀行自動櫃員機交易明細表
    1 紙、國泰世華銀行帳號000000000000號帳戶之存摺影本1
    份、網頁資料2 份、三信商業銀行大智分行活期儲蓄存款存
    摺影本1 份及未登摺資料查詢1 紙在卷可證（詳臺灣板橋地
    方法院檢察署99年度偵字第2490號偵查卷宗第8 、9 頁、第
    13頁、第23至36頁、99年度偵字第4049號偵查卷宗第13、14
    頁、臺中市警察局第三分局刑案偵查卷宗第15至19頁、臺灣
    桃園地方法院檢察署99年度偵字第2731號偵查卷宗第20頁、
    第28、29頁）。足徵被告上開任意性之自白與事實相符，應
    堪採信。本案事證已臻明確，被告犯行堪以認定，應依法論
    科。
三、按刑法上之幫助犯，係對於犯罪與正犯有共同之認識，而以
    幫助之意思，對於正犯資以助力，而未參與實施犯罪之行為
    者而言（最高法院75年度臺上字第1509號、84年度臺上字第
    5998號、88年度臺上字第1270號判決參照）。是以，如未參
    與實施犯罪構成要件之行為，且係出於幫助之意思提供助力
    ，即屬幫助犯，而非共同正犯。本案被告單純提供金融機構
    帳戶之存摺影本、提款卡及密碼之行為，並不能與向被害人
    等施以詐術之行為等同視之，且亦無證據證明被告有何參與
    詐欺取財犯行之構成要件行為，是被告以提供上開帳戶之存
    摺影本、提款卡及密碼之行為，對於該不詳人士遂行詐欺取
    財犯行資以助力，參照前述說明，自應論以幫助犯，而非共
    同正犯。是核被告所為，係犯刑法第30條第1 項、第339 條
    第1 項之幫助詐欺取財罪。又被告以一行為，提供上開帳戶
    ，幫助詐欺集團詐騙被害人丁○○、己○○、乙○○、丙○○及告訴人甲○○等人，屬一行為觸犯數同一罪名之同種想
    像競合犯，應依刑法第55條前段規定，僅論以一幫助詐欺取
    財罪。又被告係幫助他人犯前開罪名，爰依刑法第30條第2
    項之規定，按正犯之刑減輕之。另臺灣板橋地方法院檢察署
    99年度偵字第8590號、臺灣桃園地方法院檢察署99年度偵字
    第2731號移送併辦之犯罪事實，與本案經聲請簡易判決處刑
    之犯罪事實，分別有實質上一罪及想像競合犯之裁判上一罪
    關係，自均為聲請簡易判決處刑之效力所及，本院自應併予
    審認，附此敘明。原審審酌被告之素行，其提供帳戶資料供
    他人詐欺取財，助長詐騙財產犯罪之風氣，增加被害人等尋
    求救濟之困難，並擾亂金融交易往來秩序，危害社會正常交
    易安全，兼衡被害人等被詐騙之金額38,200元，其中被害人
    丁○○受騙金額7,100 元，業已歸還，暨斟酌被告犯罪之動
    機、目的、手段，坦承犯行態度等一切情狀，適用刑事訴訟
    法第449 條第1 項前段、第3 項、第454 條第2 項，刑法第
    30條第1 項前段、第2 項、第339 條第1 項、第55條、第41
    條第1 項前段，刑法施行法第1 條之1 第1 項、第2 項前段
    予以論科，量處拘役20日，並諭知易科罰金之折算標準，認
    事用法均無違誤，量刑亦屬妥適。公訴人上訴執稱量刑過輕
    云云，惟按關於刑之量定，係實體法上賦予法院得為自由裁
    量之事項，倘未逾越法律規定之範圍，或濫用其權限，即不
    得任意指摘為違法。原審量定刑期，已審酌被告各種犯罪情
    狀，並無失出，公訴人稱原審量刑過輕，請求改判，並無理
    由，應予駁回。另查，被告前未曾因故意犯罪受有期徒刑以
    上刑之宣告，有臺灣高等法院被告前案紀錄表1 份附卷可佐
    。其因一時失慮致犯本案犯行，現已坦認犯行知所悔悟，且
    賠償被害人等損失，此有和解書、郵政劃撥儲金存款收據各
    1 紙、郵政國內匯款執據2 紙及郵政跨行匯款申請書2 紙在
    卷可查（詳本院卷第36、37頁、第49至51頁、臺灣板橋地方
    法院檢察署99年度偵字第2490號偵查卷宗第41頁），告訴人
    甲○○、被害人乙○○、丁○○、丙○○於本院準備程序時
    亦均表示願原諒被告（詳本院卷第31頁反面、第32頁反面）
    。則被告經此刑事程序，當知所警惕，應無再犯之虞。本院
    認對被告所宣示之刑，以暫不執行為適當，爰依刑法第74條
    第1 項第1 款規定，併予諭知緩刑3 年，以啟自新。
據上論斷，應依刑事訴訟第455 條之1 第1 項、第3 項、第368
條，刑法第74條第1 項第1 款，判決如主文。
本案經檢察官姜麗君到庭執行職務。
中    華    民    國    99    年    8     月    31    日
                    刑事第五庭  審判長法  官  鄭水銓
                                      法  官  黎錦福
                                      法  官  謝梨敏
以上正本證明與原本無異。
本件不得上訴。
                                      書記官  林怡君
中    華    民    國    99    年    8     月    31    日
附錄本案論罪科刑法條全文：
中華民國刑法第339條
意圖為自己或第三人不法之所有，以詐術使人將本人或第三人之
物交付者，處5年以下有期徒刑、拘役或科或併科1千元以下罰金
。
以前項方法得財產上不法之利益或使第三人得之者，亦同。
前二項之未遂犯罰之。

司法院資訊處製作；財團法人民間司法改革基金會備份。
